臺灣桃園地方法院民事判決　　　　　　　99年度訴字第1872號
原　　　告　陳　娟
訴訟代理人　周威君律師
複 代 理人　蕭俊龍律師
　　　　　　張運弘律師
被　　　告　傅惠筠即民權游泳池.
受 告 知人　華南產物保險股份有限公司
法定代理人　涂志佶
訴訟代理人　黃仁譽
　　　　　　吳冠龍
　　　　　　周久源
上列當事人間請求損害賠償事件，本院於民國100 年5 月30日言
詞辯論終結，判決如下：
    主  文
被告應給付原告新臺幣參拾參萬零伍佰貳拾陸元，及自民國九十
九年十二月二十一日起至清償日止，按週年利率百分之五計算之
利息。
原告其餘之訴駁回。
訴訟費用由被告負擔百分之二十三，餘由原告負擔。
本判決第一項得假執行。但被告如以新臺幣參拾參萬零伍佰貳拾
陸元為原告預供擔保後，得免為假執行。
原告其餘假執行之聲請駁回。
    事實及理由
甲、程序方面：
一、按訴狀送達後，原告不得將原訴變更或追加他訴。但請求之
    基礎事實同一者，或擴張或減縮應受判決事項之聲明者，不
    在此限。民事訴訟法第255 條第1 項第2 款、第3 款分別定
    有明文。查本件原告起訴時原請求「被告應給付原告新臺幣
    （下同）50萬元，及自民國99年10月31日起至清償日止，按
    週年利率5 ％計算之利息。」，嗣於99年11月16日當庭以言
    詞變更聲明為「被告應給付原告143 萬元，及自起訴狀繕本
    送達被告之翌日起至清償日止，按週年利率5 ％計算之利息
    。」，復於99年12月20日將前開遲延利息部分減縮為請求自
    99年12月20日民事準備書狀(一)送達被告之翌日（即99年12月
    21日）起至清償日止，按週年利率5 ％計算之利息。茲因原
    告所為前開訴之變更請求之基礎事實同一，或屬擴張、減縮
    應受判決事項之聲明，揆諸前開規定，自應准許之。
二、次按不變更訴訟標的，而補充或更正事實上或法律上之陳述
    者，非為訴之變更或追加。民事訴訟法第256 條亦定有明文
    。查本件原告起訴時係以傅惠筠為被告，嗣因原告受傷地點
    民權游泳池係傅惠筠獨資經營之民權游泳池事業社所屬之營
    業地點，此為被告所不爭執，則原告於99年12月20日民事準
    備書狀(一)將被告「傅惠筠」變更為被告「民權游泳池事業社
    即傅惠筠」，係更正事實上之陳述，非為訴之變更或追加，
    併此敘明。
乙、實體方面：
一、原告起訴主張：
  (一)原告係被告傅惠筠即民權游泳池事業社之全區季繳會員，曾
    因使用呼吸器而遭訴外人傅期煜警告不得於游泳池內游水。
    於97年10月17日原告在民權游泳池換裝完畢，行經洗腳池處
    時，因訴外人傅期煜要求救生員趨趕原告，被告傅惠筠亦於
    大游泳池前意欲阻止原告前進，致原告心生恐懼及緊張，復
    因洗腳池內濕滑且有青苔，即失重心而滑倒，經送醫急救後
    ，發現原告受有臀部挫傷，膝、腿及足踝開放性傷口及胝骨
    及尾骨閉鎖性骨折等傷害。被告傅惠筠經營之民權游泳池為
    營業場所，供大眾游泳享受游泳池提供服務之用，故被告自
    應提供一安全之服務空間，以保障消費者免於前往接受服務
    時受到其設施之傷害。詎被告未盡其清潔義務致洗腳池因青
    苔而溼滑，顯已違反上開義務，應依消費者保護法第7 條規
    定，負損害賠償責任。
  (二)原告於97年10月17日意外發生時即至天晟醫院就醫，當時即
    判斷有臀部挫傷，膝、腿及足踝開放性傷口及胝骨及尾骨閉
    鎖性骨折，原告長期接受治療胝骨及尾骨閉鎖性骨折之傷勢
    ，惟因治療效果不彰，始於98年10月26日至行政院衛生署桃
    園醫院照斷層掃瞄，接受進一步之治療及復健，原告在此之
    前並無腰椎椎間盤突出症之病史，亦未曾於其他醫院因腰椎
    椎間盤突出求診，故腰椎椎間盤突出症確係於游泳池受傷所
    致。
  (三)證人劉穗莛、陳佩琪於鈞院審理時已證述原告於受傷後，手
    不能動，腰不能彎，該症狀與天晟醫院之診斷證明相符，行
    政院衛生署桃園醫院100 年4 月1 日函雖說明腕隧道症候群
    極少因外傷而引起，惟其並未排除此可能性，且原告並無腕
    隧道症候群之病史，原告為教師，本身教師得腕隧道症候群
    已不多見，且一般而言，若為反覆手腕動作或職業傷害所致
    ，則症狀應發生在慣用手，不同的是原告此症狀除慣用之右
    手外，左手亦有此症狀，顯見應係同時發生傷害。又原告並
    無此病史，卻於98年11月12日住院接受腕隧道症候群雙側之
    手術開刀治療，即可排除係工作傷害所致。
  (五)原告所受之損害如下：
    1.原告前往醫院就診，共已支付醫療費用新臺幣（下同）76
      ,673元。
    2.原告因雙手麻痺無力，無法料理家事，故委請劉穗莛至家
      中幫佣，每月支領薪水3 萬元，自97年11月1 日起至99年
      2 月28日止，原告共增加生活支出48萬元。
    3.另因每週一、三、五晚間原告之夫在診所看診無法照顧原
      告，故請陳珮琪幫忙，受傷初期多以洗澡、更衣、如廁及
      傷部熱敷為主，並協助原告整理上課用之教材，自97年11
      月起至98年12月止，每週支薪5,000 元，共增加生活支出
      29萬元。
    4.原告因手部受傷無法自行開車前往龜山鄉銘傳大學及至醫
      院看診復健，均有賴搭乘計程車，共支付交通費用211,60
      0 元。
    5.原告原為私立銘傳大學教師，因受傷請假過多，教學時數
      不足，被迫提早退休，人生規劃大受影響，且因憂慮病情
      許久未癒而有開刀手術之可能，導致憂鬱症病情復發加重
      ，各方壓力接踵而至，致原告精神上受有莫大痛苦，故請
      求被告應賠償精神慰撫金371,727元。
  (六)並聲明：(1)被告應給付原告143 萬元，及自99年12月21日起
    至清償日止，按週年利率5 ％計算之利息。(2)願供擔保請准
    宣告假執行。
二、被告抗辯稱：
  (一)本件意外事故發生時，原告從泡湯池走下跌倒，當時被告傅
    惠筠與另1 名服務人員剛走進池邊根本未與原告說話，更無
    原告所稱圍堵或趨趕之事，原告是自己走路不看路致跌倒，
    怎可歸責於被告。又被告游泳池內之洗腳池常年不放水，只
    供顧客洗腳，池內都是防滑地磚，每天洗刷數次且顧客洗腳
    時均用乾淨之清水洗腳，根本無青苔濕滑之情形。
  (二)原告於97年10月9 日入會，非常熟悉游泳池之設備配置，被
    告於游泳池入口處亦張貼有使用須知及各項警告標示，足見
    被告提供之服務已盡到監督管理之責。又被告於建造時亦考
    慮到走道磁磚安全性問題，故選擇使用不上釉陶磚作為止滑
    地板，足見被告之游泳池設備已符合當時專業水準可合理期
    待之安全性。
  (三)就原告各項請求抗辯如下：
    1.原告自承伊在本件意外事故發生前即患有憂鬱症，則原告
      罹患憂鬱症，顯與本件無關。原告另主張伊受有頸椎椎間
      盤突出症與腕隧道症候群之傷害，均屬於長期疾病，與本
      件無關。
    2.原告請求之醫療費用，所提出之各家醫院診斷書，除其中
      天晟醫院600 元部分之單據與97年10月17日之診斷有關，
      其餘均與本件無關；另祐嘉醫院診斷證明係薦椎骨折挫傷
      及醫藥費用450 元與本件無關；至於榮民總醫院、大林醫
      院、廣旭骨科診所部分，內容不一，五花八門，涵蓋多項
      疾病及費用，亦無本件無關。
    3.原告所提出之診斷證明書上未註明需要聘請幫傭看護，且
      依醫療費用收據觀之，原告所受傷害輕微，應僅係一般挫
      傷，無須看護，故原告請求幫傭看護費用77萬元，即無理
      由。
    4.原告請求交通費用所主張之坐車地點與本件看病地點無關
      ，且無收據，故請求交通費用211,600元為無理由。
    5.原告自承伊在本件意外事故發生前即患有憂鬱症，則其罹
      患憂鬱症，與本件無關，故其請求精神慰撫金371,727 元
      顯然過高。
  (四)並聲明：(1)原告之訴及假執行之聲請均駁回。(2)如受不利判
    決，願預供擔保請准宣告免為假執行。
三、本件原告主張伊係被告傅惠筠即民權游泳池事業社之全區季
    繳會員，於97年10月17日在被告經營之民權游泳池跌倒，致
    受有臀部挫傷，膝、腿、足踝開放性傷口、第5-6 頸椎椎間
    盤突出、薦椎骨折挫傷及尾骨閉鎖性骨折等傷害之事實，業
    據其提出天晟醫院診斷證明書影本1 紙、行政院衛生署桃園
    醫院（以下簡稱：署立桃園醫院）診斷證明書影本1 紙、祐
    嘉骨科診所診斷證明書影本1 紙、大林復健科診所診斷證明
    書影本1 紙本1 紙、廣旭骨科診所診斷證明書影本1 紙等為
    證（見本院卷第18頁、第21頁、第27頁至第29頁），證人游
    佩瑩並到庭證稱：伊在當天下午在民權游泳池內有看到原告
    右手拿著1 杯水從泡湯池的樓梯走下來，走下來後在樓梯後
    平面的地方摔倒等語（見本院卷第80頁背頁、第81頁），且
    被告對原告上開在民權游泳池內跌倒之事實並不爭執，是原
    告主張伊於上述時間在被告經營之民權游泳池內滑倒之事實
    ，堪信為真實可採。又原告於97年10月17日受傷後當日前往
    天晟醫院診治結果，雖僅有臀部挫傷，膝、腿、足踝開放性
    傷口之傷害，惟其於受傷後之97年10月23日至署立桃園醫院
    急診作核磁共振檢查，並向醫生主訴伊於97年10月17日跌倒
    ，尾椎骨折，經檢查結果顯示第5- 6頸椎椎間板突出症，此
    有署立桃園醫院100 年2 月22日桃醫醫秘字第1000000929號
    函1 份附卷可稽（見本院卷第89頁），顯見原告前開所受之
    第5-6 頸椎椎間盤突出、薦椎骨折挫傷及尾骨閉鎖性骨折等
    傷害確係其於97年10月17日跌倒所致，是其主張伊跌倒後並
    受有第5-6 頸椎椎間盤突出、薦椎骨折挫傷及尾骨閉鎖性骨
    折等傷害之事實，亦堪採信。
四、按「從事設計、生產、製造商品或提供服務之企業經營者，
    於提供商品流通進入市場，或提供服務時，應確保該商品或
    服務，符合當時科技或專業水準可合理期待之安全性。」、
    「企業經營者主張其商品於流通進入市場，或其服務於提供
    時，符合當時科技或專業水準可合理期待之安全性者，就其
    主張之事實負舉證責任。」消費者保護法第7 條第1 項、第
    7 條之1 第1 項分別定有明文。查本件被告經營民權游泳池
    為營業場所，供所屬會員及一般大眾消費者游泳，享受游泳
    池提供服務之用，被告應知悉因泳客入出泳池時會帶出大量
    池水，造成池畔或其他地面潮濕或積有水灘，故在游泳池之
    地面應選用表層不上釉之陶磚、具止滑效果之游泳池專用磚
    或其他合格之止滑地坪，以提供一安全之服務空間，保障消
    費者於使用游泳池接受被告所提供之服務時避免因地面濕滑
    滑倒而受到傷害。被告雖辯稱：伊所經營之游泳池係使用不
    上釉陶磚作為止滑地板，泳池之設備已符合當時專業水準可
    合理期待之安全性，伊並無過失云云，惟被告並未舉證證明
    之，是被告所辯尚無可採。從而，被告所經營之民權游泳池
    未依消費者保護法第7 條第1 項規定，在游泳池之地面鋪設
    表層不上釉之陶磚、具止滑效果之游泳池專用磚或其他合格
    之止滑地坪，以提供消費者一安全之服務空間之事實，堪以
    認定。
五、次按「企業經營者違反前二項規定，致生損害於消費者或第
    三人時，應負連帶賠償責任。但企業經營者能證明其無過失
    者，法院得減輕其賠償責任。」消費者保護法第7 條第3 項
    定有明文。再按「因故意或過失，不法侵害他人之權利者，
    負損害賠償責任。」、「不法侵害他人之身體或健康者，對
    於被害人因此喪失或減少勞動能力或增加生活上之需要時，
    應負損害賠償責任。」、「不法侵害他人之身體、健康、名
    譽、自由、信用、隱私、貞操，或不法侵害其他人格法益而
    情節重大者，被害人雖非財產上之損害，亦得請求賠償相當
    之金額。其名譽被侵害者，並得請求回復名譽之適當處分。
    」民法第184 條第1 項前段、第193 條第1 項、第195 條第
    1 項亦分別定有明文。查，本件被告所經營之民權游泳池既
    未依消費者保護法第7 條第1 項規定，提供消費者一安全之
    服務空間，致原告前往消費時因地板潮濕跌倒致其身體受有
    傷害等情已如前述，則被告依前開規定自應對原告所受之損
    害負賠償之責。茲應審酌者為原告提出之各項請求是否合理
    ？
  (一)醫療費用76,673元部分：
    1.原告主張伊因本件傷害共前往天晟醫院、署立桃園醫院、
      祐嘉骨科診所、大林復健科診所、廣旭骨科診所醫治，分
      別支出醫療費用1,835 元、10,491元〔1,786 （97年）＋
      8,705 （98年）＝10,491〕、450 元、700 元、4,310 元
      之事實，業據其提出前開醫院、診所之醫療費用收據影本
      、門診費用證明書影本等為證（見本院卷第19頁至第20頁
      、第22頁正頁、背頁、第23頁背頁、第27頁背頁、第28頁
      背頁、第29頁背頁至第30頁背頁），且原告所受之傷害確
      係其於97年10月17日跌倒所致，復如前所述，並均屬醫療
      上之必要費用，是原告請求上開支出之醫療費用共計17,7
      86元，洵屬有據，應予准許。
    2.原告主張伊因本件傷害致其憂鬱症病情加重而前往行政院
      衛生署桃園療養院（以下簡稱：署立桃園療養院）就醫，
      共支出醫療費用12,740元之事實，業據其提出署立桃園療
      養院診斷證明書影本1 紙、門診費用證明書影本2 紙為憑
      （見本院卷第24頁至第25頁背頁）。且原告於受傷後之97
      年10月22日前往署立桃園療養院就診時，即向醫師告知伊
      於97年10月17日至游泳池時跌倒受傷，造成原告身體受傷
      ，進而情緒更加低落，使其愈難從憂鬱症中復原，故對原
      告原罹患之憂鬱症似有加重之影響等情，復有署立桃園療
      養院100 年3 月28日桃療醫字第1000001746號函1 紙在卷
      可參（見本院卷第108 頁）。是原告原罹患之憂鬱症因受
      本件傷害致其病情加重之事實，亦堪認定，且原告前開費
      用之支出核屬醫療上之必要費用，是原告請求上開支出之
      醫療費用12,740元，亦屬有據，應予准許。
    3.原告另主張請求醫治腕隧道徵候群之費用27,513元及署立
      桃園醫院99年之醫療費用18,634元，固據其提出診斷證明
      書、醫療費用明細收據等影本為憑。惟經本院函詢署立桃
      園醫院原告所受前開害與其於97年10月17日之意外跌倒是
      否有關時，該醫院函覆稱：原告於98年10月26日施行腰椎
      磁振攝影檢查，顯示第4-5 腰椎，第5 腰椎第一薦椎椎間
      板突出症，故持績復健治療，惟因檢查日期已和跌倒日期
      相差1 年之時間，故無法證實兩者之間是否有關聯性，但
      就影像結構而言，退化性變化佔主要成分。又腕隧道徵候
      群極少因外傷而引起，腕部正中神經外傷性損傷，則是另
      一種型式神經損傷；除了外力傷害造成之外，亦有其他可
      能原因造成腕隧道徵候群，如：糖尿病、肥胖、甲狀腺功
      能低下、關節曾發炎過、異物壓迫，工作反覆手腕動作…
      等，故醫學上無法證實是否由跌倒或其他原因造成此症等
      語，此有署立桃園醫院100 年2 月22日桃醫醫秘字第1000
      000929號函、100 年4 月1 日桃醫病歷字第1000002556號
      函各1 份在卷可按（見本院卷第89頁、第109 頁）。是原
      告於98年10月26日施行腰椎磁振攝影檢查，顯示第4-5 腰
      椎，第5 腰椎第一薦椎椎間板突出症既主要係因退化性變
      化所致，不能證明與原告於97年10月17日之跌倒有關，則
      其因前開症狀於99年復健所支出之費用18,634元，即與本
      件無關。又原告所受之腕隧道徵候群除了外力傷害造成之
      外，亦有其他可能原因造成，且證人游佩瑩證稱：原告跌
      倒後，兩隻手並未受傷等語（見本院卷第81頁），原告復
      無法舉證證明伊所受之腕隧道徵候群係因97年10月17日跌
      到所致。從而，原告請求上開99年復健所支出之費用18,
      634 元及醫治腕隧道徵候群之費用27,513元，為無理由，
      不應准許。
  (二)原告聘請幫佣、看護共77萬元部分：
    查原告於97年10月23日係自行步入署立桃園醫院急診就診，
    當時雖須人陪同，但尚未到需人看護之程度；且其於97年11
    月26日再至該院復健科就診時，其日常生活應可自行完成等
    情，亦有署立桃園醫院100 年4 月1 日桃醫病歷字第100000
    2556號函1 份在卷可考（見本院卷第109 頁）。是本件原告
    所因跌倒受有前開之傷害，惟其日常生活既可自理，而無聘
    請看護之必要，縱認證人劉穗莛、陳佩琪之證述屬實，原告
    有聘請其等2 人至原告家中幫佣及協助原告洗澡、更衣、如
    廁、整理上課用之教材等，惟原告此部分費用之支出即非屬
    生活上之必要費用，是原告此部分之請求，洵屬無據。
  (三)原告請求因手部受傷無法自行開車前往龜山鄉銘傳大學及至
    醫院看診復健，均有賴搭乘計程車，共支付交通費用211,60
    0 元部分，已為被告所否認，且原告不僅無法提出伊有支出
    前開交通費用之證明，其手部所受傷害亦無法證明與97年10
    月17日跌倒有關，是原告此部分請求，即屬無據。
  (四)精神慰撫金371,727元部分：
    查原告因本件意外跌倒受有臀部挫傷，膝、腿、足踝開放性
    傷口、第5-6 頸椎椎間盤突出、薦椎骨折挫傷及尾骨閉鎖性
    骨折等傷害，須長期復健，長期以來對其告肉體及精神確造
    成極大之痛苦，本院於審酌原告所受之傷害，及兩造之身分
    地位、經濟狀況（見本院99年度壢簡調字第607 號卷第41頁
    至第55頁之稅務電子匣門財產所得調件明細表）等一切情狀
    ，認為原告請求371,727 元之精神慰藉金，自嫌過高，應予
    核減為30萬元，方屬公允，逾此數額之請求，為無理由，不
    應准許。
  (五)綜上，原告因本件意外跌倒所受之損害共為330,526元。
六、綜上所述，本件原告依消費者保護法第7 條第3 項之規定請
    求被告應給付原告330,526 元，及自99年12月21日起至清償
    日止，按週年利率5 ％計算之遲延利息之範圍內為有理由，
    應予准許；逾此範圍之請求則為無理由，應予駁回。
七、原告勝訴部分，因本院判命被告給付之金額未逾50萬元，應
    依民事訴訟法第389 條第1 項第5 款規定，依職權宣告假執
    行，被告就此部分亦陳明願預供擔保聲請免為假執行，經核
    於法並無不合，爰酌定相當之擔保金額准許之。原告敗訴部
    分既經駁回，其假執行之聲請失所附麗，應併予駁回。
八、本件事證已臻明確，兩造其餘之主張、陳述及攻擊防禦方法
    與證據，經本院斟酌後，認與本件判決結果已不生影響，故
    不一一加予論述，附此敘明。
九、據上論結，本件原告之訴為一部有理由，一部無理由，並依
    民事訴訟法第79條、第389 條第1 項第5 款、第392 條，判
    決如主文。
中    華    民    國    100   年    6     月    13    日
                        民事第二庭  法  官  高明德
以上正本係照原本作成。
如對本判決上訴，須於判決送達後 20 日內向本院提出上訴狀。
如委任律師提起上訴者，應一併繳納上訴審裁判費。
中    華    民    國    100   年    6     月    14    日
                                    書記官  崔青菁